臺灣屏東地方法院民事裁定             100年度監宣字第80號
聲  請  人  楊王玉瓶
相  對  人  楊婷雅
上列聲請人聲請監護宣告事件，本院裁定如下：
    主    文
宣告楊婷雅（女、民國○○○年○月○日生、身分證統一編號：
Ｚ000000000號）為受輔助宣告之人。
選定楊王玉瓶（女、民國○○○年○月○日生、身分證統一編號
：Ｚ000000000號）為受輔助宣告人之輔助人。
聲請費用新臺幣壹仟元由受輔助宣告之人負擔。
    理    由
一、聲請意旨略以：聲請人楊王玉瓶之女即相對人楊婷雅（女、
    民國○○年○ 月○ 日生、身分證統一編號：Ｚ000000000號）自
    幼因心智缺陷患有中度智能障礙，雖經延醫診治，惟均無起
    色，已致不能為意思表示或受意思表示，或辨識其意思表示
    效果之程度，為此依民法第14條第1 項之規定，聲請對其為
    監護之宣告等語。
二、按法院對於監護之聲請，認為未達民法第14條第1 項之程度
    者，得依民法第15條之1 第1 項規定，為輔助之宣告，民法
    第14條第3 項定有明文；法院對於監護之聲請，認為未達民
    法第十四條第一項之程度，而有輔助宣告之原因者，得依職
    權以裁定變更為輔助宣告，亦為民事訴訟法第624 條之3 第
    1 項所明定。次按對於因精神障礙或其他心智缺陷，致其為
    意思表示或受意思表示，或辨識其意思表示效果之能力，顯
    有不足者，法院得因本人、配偶、四親等內之親屬、最近一
    年有同居事實之其他親屬、檢察官、主管機關或社會福利機
    構之聲請，為輔助之宣告。受輔助宣告之人，應置輔助人，
    民法第15條之1 第1 項、第1113條之1 第1 項亦定有明文。
    另依民法第1113條之1 第2 項準用同法第1111條之1 規定，
    法院選定輔助人時，應依受輔助宣告之人之最佳利益，優先
    考量受輔助宣告之人之意見，審酌一切情狀，並注意下列事
    項：(一)受輔助宣告之人之身心狀態與生活及財產狀況。(二)受
    輔助宣告之人與其配偶、子女或其他共同生活之人間之情感
    狀況。(三)輔助人之職業、經歷、意見及其與受輔助宣告之人
    之利害關係。(四)法人為輔助人時，其事業之種類與內容，法
    人及其代表人與受輔助宣告之人之利害關係。
三、經查，聲請人主張上開各情，業據提出中華民國身心障礙手
    冊影本、戶籍謄本各1 份為證，並經本院前往屏安醫院，於
    鑑定人黃文翔醫師前點呼相對人，其能回應，然就其年籍資
    料、住所等問題，均答非所問。本院另就相對人之精神及心
    智狀況訊問鑑定人，經鑑定人鑑定結果，認相對人自幼即被
    發現有發展遲緩現象。個案四肢行動能力正常，有社交性微
    笑，會談中個案經過引導之後可以簡短回答問題，認得部分
    文字，然有時僅能讀出該字之發音而不知意義，長短期記憶
    能力稍差，現實判斷能力不足，心理衡鑑之測驗結果總智商
    為43，落在中度智能不足範圍。精神狀態上，個案意識清楚
    ，說話速度緩慢，會談中個案面對陌生人顯現畏怯之情緒，
    然整體情緒平穩，無異常行為表現，對於抽象名詞無法分辨
    其意義，對於時間與地方之定向能力不足，然尚未完全喪失
    ，可辨識家人。日常生活如進食、沐浴、翻身、大小便、移
    動身體等尚可自理，可以自行購物，但不會計算應正確找回
    之零錢。個案各項功能明顯退化，簡單之衣、食、衛生、交
    通等生活內容可以自理，雖有部分職業與社交功能，然無法
    獨自處理個人財務，可判斷個案已經因罹患先天性智能不足
    達中度之程度，導致個人認知功能受損，為意思表示、受意
    思表示或辨識其意思表示之能力也因而明顯受損，無法完全
    獨力處理個人事務與從事個人財務管理，建議個案已經達到
    輔助宣告等情，有本院100 年7 月6 日訊問筆錄、屏安醫院
    100 年7 月6 日屏安醫字第（100 ）0273號函附之監護宣告
    及輔助宣告事件用精神鑑定報告書、屏安醫院臨床心理衡鑑
    照會及報告單各1 份在卷可憑。綜上所述，本院審酌上開勘
    驗結果及醫師所為之鑑定意見，認相對人非完全不能辨識其
    意思表示之效果，未達應受監護宣告之程度，惟其辨識能力
    顯有不足。從而，聲請人聲請監護宣告，尚屬有間，惟相對
    人仍有受輔助之必要，爰依職權以裁定為輔助之宣告。
四、本院審酌聲請人楊王玉瓶為相對人之母親，平日協助相對人
    處理相關事宜，復有意願擔任相對人之輔助人，其他親屬即
    相對人之胞兄楊家維及胞妹楊婷蓉亦同意由聲請人楊王玉瓶
    擔任相對人之輔助人，有親屬會議紀錄可憑，是由聲請人楊
    王玉瓶任相對人之輔助人，最能符合受輔助宣告人之最佳利
    益，爰選定聲請人楊王玉瓶為輔助人。
五、依民事訴訟法第608 條第1 項、第624 條之1 第3 項，非訟
    事件法第24條第1 項，裁定如主文。
中    華    民    國   100    年    7     月    27    日
                        家事庭法  官  趙家光
以上正本係照原本作成。
如不服本裁定關於選定輔助人之部分，應於送達後10日內向本院
提出抗告狀，並繳納抗告費新臺幣1,000 元；其餘關於輔助宣告
之部分，不得抗告。
如欲申請辦理輔助宣告登記，宜先確定本裁定是否生效。
中    華    民    國   100    年    7     月    27    日
                              書記官  簡慧瑛